【裁判字號】    92,台上,4703
【裁判日期】    920828
【裁判案由】    傷害直系血親尊親屬
【裁判全文】
最高法院刑事判決                              九十二年度台上字第四七０三號
    上  訴  人  台灣高等法院高雄分院檢察署檢察官
    被      告  甲○○
右上訴人因被告傷害直系血親尊親屬案件，不服台灣高等法院高雄分院中華民國九十
年三月三十日第二審判決（九十年度上訴字第三七九號，起訴案號：台灣屏東地方法
院檢察署八十九年度偵字第四二０一號），提起上訴，本院判決如左：
    主  文
上訴駁回。
    理  由
按刑事訴訟法第三百七十七條規定，上訴於第三審法院，非以判決違背法令為理由，
不得為之。是提起第三審上訴，應以原判決違背法令為理由，係屬法定要件。如果上
訴理由狀並未依據卷內訴訟資料，具體指摘原判決不適用何種法則或如何適用不當，
或所指摘原判決違法情事，顯與法律規定得為第三審上訴理由之違法情形，不相適合
時，均應認其上訴為違背法律上之程式，予以駁回。本件檢察官上訴意旨略稱：(一)、
原判決理由欄說明被告於犯罪時係屬精神耗弱之人，並依刑法第十九條第二項之規定
予以減輕其刑，然其於事實欄就上情未予記載，於法有違。(二)、是否精神耗弱乃屬醫
學上之專門學問，非對該方面有專門醫學研究之人予以鑑定，不足以資斷定。原判決
僅依屏安醫院之鑑定結果，即認被告係屬精神耗弱之人，於法有違等語。
惟查原判決認定被告有原判決事實欄所記載之傷害直系血親尊親屬之身體犯行，係以
訊據被告坦承於原判決事實欄所載時、地，持長刀砍傷其父即被害人賴雲德，核與被
害人指訴情節相符，並有屏東基督教醫院診斷證明書一紙、扣案之長刀一把及長刀照
片二張附卷可資佐證。又被告經送請屏安醫院鑑定結果，認係一名慢性精神分裂病之
患者，前在軍中服役時曾經無法抑制衝動，嚴重毆傷士兵而被判處有期徒刑一年，民
國八十四年間又因喝農藥自殺而住院，因此推估被告當時應已開始有精神症狀，而無
法調適其情緒及衝動，只是家人無此方面之醫學認知，故亦從未就診於精神科。被告
生性孤僻，很少與朋友往來，平日有聽幻覺與視幻覺，亦有關係妄想。然本次行為並
非因妄想或幻覺所引起或為其所操控，生理功能檢查亦未發現有足以影響其行為之重
大生理疾病，惟被告之判斷能力、邏輯思辨能力和衝動控制能力，因長期罹患精神分
裂症而明顯受損，故認被告行為時之精神狀態應屬精神耗弱之程度，有屏安醫院屏安
刑鑑字第八九一一零六號精神鑑定報告附卷可稽等情，予以綜合判斷。因而撤銷第一
審判決，改判論處被告傷害直系血親尊親屬之身體罪刑，駁回被告在第二審之上訴。
業已說明其所憑之證據及其認定之理由，從形式上觀察，並無違背法令之情形。按證
據之取捨與證據之證明力如何，均屬事實審法院得自由裁量、判斷之職權；苟其此項
裁量、判斷，並不悖乎通常一般之人日常生活經驗之定則或論理法則，又於判決內論
敘其何以作此判斷之心證理由者，即不得任意指摘其為違法，而據為提起第三審上訴
之合法理由。原判決所援引之屏安醫院屏安刑鑑字第八九一一零六號精神鑑定報告，
其內記載鑑定人係精神專科醫師黃文翔（第一審卷第十五至十六頁），原審據以論斷
被告於為本件犯行時係屬精神耗弱之人，乃其採證職權之合法行使，不容任意指為違
法。又有罪判決關於犯罪事實之記載，旨在辨別其犯罪之同一性，被告於為本件犯行
時是否有精神耗弱之情形，並非構成犯罪事實之要素，其與辨別犯罪之同一性無關，
原判決於事實欄縱未加以記載，其於判決並無影響，並無違法可言。上訴意旨就原審
取捨證據論斷事實之職權行使，暨原審已調查說明之事項，漫加指摘有判決不適用法
則及調查未盡之情事云云，均與法律規定得為第三審上訴理由之違法情形不相適合，
是本件上訴違背法律上之程式，應予駁回。
據上論結，應依刑事訴訟法第三百九十五條前段，判決如主文。
中      華      民      國    九十二    年      八      月    二十八    日
                              最高法院刑事第三庭
                                  審判長法官  董  明  霈
                                        法官  林  茂  雄
                                        法官  王  居  財
                                        法官  張  祺  祥
                                        法官  石  木  欽
      右正本證明與原本無異
                                              書  記  官
中      華      民      國    九十二    年      九      月      四      日


司法院資訊處製作；財團法人民間司法改革基金會備份。
